【裁判字號】    97,訴,1021
【裁判日期】    970508
【裁判案由】    違反毒品危害防制條例
【裁判全文】
臺灣彰化地方法院刑事判決              97年度訴字第1021號
公  訴  人  臺灣彰化地方法院檢察署檢察官
被      告  甲○○
                    ( 現於臺灣彰化監獄執行中 )
上列被告因違反毒品危害防制條例案件，經檢察官提起公訴（97
年度毒偵字第1160號），本院依簡式審判程序，判決如下：
    主    文
甲○○施用第一級毒品，累犯，處有期徒刑拾月。
    犯 罪 事 實
一、甲○○前因施用毒品案件，經本院以88年度毒聲字第1012號
    裁定送觀察、勒戒後，認有繼續施用毒品傾向，復經本院以
    88年度毒聲字第1972號裁定令入戒治處所施以強制戒治，後
    因認無繼續戒治之必要，經本院以88年度毒聲字第4015裁定
    停止戒治，所餘戒治期間，付保護管束，迄民國89年5月12
    日保護管束期滿未經撤銷而視為執行完畢，並由臺灣彰化地
    方法院檢察署檢察官以89年度戒毒偵字第588號、第589號為
    不起訴處分確定。又於前開強制戒治處分執行完畢釋放後五
    年內，於93年9月20日，因施用第一級毒品案件，經本院以9
    3年度訴字第862號判處有期徒刑1年確定，經送監執行，於9
    4年8月25日縮刑期滿執行完畢。又於95年9月13日，因施用
    第一級毒品案件，經本院以95年度訴字第834號判處有期徒
    刑10月確定，再經本院以96年度聲減字第329號減刑為有期
    徒刑5月確定，並於96年7月16日執行完畢。詎其仍不知悔改
    ，基於施用第一級毒品海洛因之犯意，於97年1月14日上午8
    、9時許，在其位於彰化縣彰化市龍山里民族新村2之2號住
    所處，以將第一級毒品海洛因摻入香菸點燃吸食之方式，施
    用第一級毒品海洛因1次。嗣因其為列管毒品人員，而於97
    年1月17日上午9時45分許到案，經警採集其尿液送驗，結果
    呈嗎啡陽性反應，始知悉上情。
二、案經彰化縣警察局彰化分局報請臺灣彰化地方法院檢察署檢
    察官偵查起訴，本院認有刑事訴訟法第273條之1第1項之情
    形，而改依簡式審判程序審理。
    理  由
一、按除被告所犯為死刑、無期徒刑、最輕本刑為3年以上有期
    徒刑之罪或高等法院管轄第1審案件者外，於刑事訴訟法第
    273 條第1項程序進行中，被告先就被訴事實為有罪之陳述
    時，審判長得告知被告簡式審判程序之旨，並聽取當事人、
    代理人、辯護人及輔佐人之意見後，裁定進行簡式審判程序
    ；除簡式審判程序及簡易程序案件外，第1審應行合議審判
    ，刑事訴訟法第273條之1第1項、第284條之1分別定有明文
    。本件被告甲○○所犯係死刑、無期徒刑、最輕本刑為3年
    以上有期徒刑或高等法院管轄第1審案件以外之罪，並於本
    院行準備程序時就被訴事實為有罪之陳述，本院合議庭依前
    揭規定，經評議結果，裁定改由受命法官獨任行簡式審判程
    序，先予敘明。
二、上揭事實，業據被告甲○○迭於偵訊中及本院行準備程序與
    審理時均坦承不諱，且其於97年1月17日為警所採取之尿液
    ，經送鑑驗結果，確呈嗎啡陽性反應，此有應受尿液採驗人
    尿液檢體採集送驗紀錄表及詮昕科技股份有限公司97年1月2
    8日所出具之濫用藥物尿液檢驗報告各1紙附卷可稽，應認被
    告之自白應與事實相符，洵堪採信。次按毒品危害防制條例
    於92年7月9日修正公布，自93年1月9日施行，其中第20條、
    第23條將施用毒品之刑事處遇程序，區分為「初犯」及「5
    年內再犯」、「5年後再犯」。依其立法理由之說明：「初
    犯」，經觀察、勒戒或強制戒治後，應為不起訴處分或不付
    審理之裁定；經觀察、勒戒或強制戒治執行完畢釋放後，「
    5年內再犯」者，因其再犯率甚高，原實施之觀察、勒戒及
    強制戒治既已無法收其實效，爰依法追訴或裁定交付審理。
    至於經觀察、勒戒或強制戒治執行完畢釋放後，「5年後再
    犯」者，前所實施之觀察、勒戒或強制戒治已足以遮斷其施
    用毒品之毒癮，為期自新及協助其斷除毒癮，仍適用「初犯
    」規定，先經觀察、勒戒或強制戒治之程序。從而依修正後
    之規定，僅限於「初犯」及「5年後再犯」2種情形，始應先
    經觀察、勒戒或強制戒治程序。倘被告於5年內已再犯，經
    依法追訴處罰，縱其第3次（或第3次以上）再度施用毒品之
    時間，在初犯經觀察、勒戒或強制戒治執行完畢釋放5年以
    後，已不合於「5年後再犯」之規定，且因已於「5年內再犯
    」，顯見其再犯率甚高，原實施觀察、勒戒或強制戒治，已
    無法收其實效，即應依該條例第10條處罰（最高法院95年度
    第7次刑事庭會議決議）。查本件被告曾前因施用毒品案件
    ，經本院以88年度毒聲字第1012號裁定送觀察、勒戒後，認
    有繼續施用毒品傾向，復經本院以88年度毒聲字第1972號裁
    定令入戒治處所施以強制戒治，後因認無繼續戒治之必要，
    經本院以88年度毒聲字第4015裁定停止戒治，所餘戒治期間
    ，付保護管束，迄89年5月12日保護管束期滿未經撤銷而視
    為執行完畢，並由臺灣彰化地方法院檢察署檢察官以89年度
    戒毒偵字第588號、第589號為不起訴處分確定。又於前開強
    制戒治處分執行完畢釋放後五年內，於93年9月20日，因施
    用第一級毒品案件，經本院以93年度訴字第862號判處有期
    徒刑1年確定（業已執行完畢）等情，有臺灣高等法院被告
    前案紀錄表及臺灣彰化地方法院檢察署刑案資料查註紀錄表
    各1份在卷足憑，而被告本件施用第一級毒品之犯行，雖係
    在前次強制戒治執行完畢5年後所犯，惟被告於上開強制戒
    治執行完畢5年內，曾因施用毒品案件經法院宣示判決並確
    定，已詳述如前，顯見其並非於強制戒治執行完畢後5年內
    均無任何施用毒品之犯行，則依前揭決議，被告所為本件施
    用第一級毒品之犯行，已無「初犯」規定之適用，自毋須再
    重新施予觀察、勒戒或強制戒治之處遇程序，而應依毒品危
    害防制條例第23條第2項規定，直接訴追處罰。綜上所述，
    本件犯罪事證已臻明確，被告前開犯行確堪認定，應予依法
    論科。
三、核被告所為，係犯毒品危害防制條例第10條第1項之施用第
    一級毒品罪。被告為施用毒品而持有第一級毒品，其持有之
    低度行為應為施用之高度行為所吸收，不另論罪。再查被告
    曾因施用第一級毒品案件，經本院以95年度訴字第834號判
    處有期徒刑10月確定，再經本院以96年度聲減字第329號減
    刑為有期徒刑5月確定，並於96年7月16日執行完畢等情，有
    臺灣彰化地方法院檢察署刑案資料查註紀錄表及臺灣高等法
    院被告前案紀錄表各1份附卷可稽，被告於受有期徒刑之執
    行完畢後，5年內故意再犯有期徒刑以上之罪，為累犯，應
    依刑法第47條第1項之規定，加重其刑。爰審酌被告前有施
    用毒品之不良素行，歷經強制戒治之執行程序後，仍未能徹
    底戒絕毒品，顯見其意志不堅，惟念其施用毒品乃自戕一己
    之身體健康，尚未危害他人，且犯後坦承犯行，暨其施用毒
    品之犯罪動機、目的、手段及其智識程度、生活狀況等一切
    情狀，量處如主文所示之刑。
據上論斷，應依刑事訴訟法第273條之1第1項、第299條第1項前
段，毒品危害防制條例第10條第1項、第23條第2項，刑法第11條
前段、第47條第1項，判決如主文。
本案經檢察官謝雨青到庭執行職務。
中    華    民    國    97    年    5    月    8    日
                  刑事第七庭  法  官  羅  永  安
以上正本證明與原本無異。
如不服本判決，應於判決送達後10日內，向本院提出上訴書狀，
上訴書狀應「敘述具體上訴理由」，並按他造當事人之人數附繕
本。「切勿逕送上級法院」。
中    華    民    國    97    年    5    月    8    日
                              書記官  魏  嘉  信
附錄本案論罪科刑法條全文：
毒品危害防制條例第10條
施用第一級毒品者，處 6 月以上 5 年以下有期徒刑。
施用第二級毒品者，處 3 年以下有期徒刑。


司法院資訊處製作；財團法人民間司法改革基金會備份。
